臺灣基隆地方法院刑事簡易判決　　　　100年度基簡字第836號
公　訴　人　臺灣基隆地方法院檢察署檢察官
被　　　告　楊斌祥
上列被告因違反臺灣地區與大陸地區人民關係條例等案件，經檢
察官提起公訴（100 年度偵字第846 號），因被告自白犯罪，本
院認為宜由受命法官獨任逕以簡易判決處刑，由本院合議庭裁定
由受命法官獨任逕以簡易判決處刑，判決如下
    主  文
楊斌祥共同違反不得使大陸地區人民非法進入臺灣地區之規定，
處有期徒刑月，如易科罰金，以銀元佰元即新臺幣玖佰元折
算壹日，減為有期徒刑壹月又拾伍日，如易科罰金，以銀元佰
元即新臺幣玖佰元折算壹日。
    事實及理由
一、本件犯罪事實、證據，除補充被告楊斌祥於本院之自白（詳
    本院100 年6 月1 日準備程序筆錄）外，餘均引用檢察官起
    訴書之記載（如附件）。
二、論罪科刑：
    查被告行為後，刑法有部分條文業經修正並自95年7 月1 日
    起施行。按行為後法律有變更者，適用行為時之法律，但行
    為後之法律有利於行為人者，適用最有利於行為人之法律，
    現行刑法第2 條第1 項定有明文。而比較新舊法，應就罪刑
    有關之共犯、未遂犯、想像競合犯、牽連犯、連續犯、結合
    犯，以及累犯加重、自首減輕暨其他法定加減原因與加減例
    等一切情形，綜其全部罪刑之結果而為比較（最高法院95年
    5 月23日95年第8 次刑事庭會議決議可資參照）。茲比較說
    明如下：
  (1)刑法第214 條使公務員登載不實公文書罪雖未修正，然該條
    定有罰金刑，而刑法第33條第5 款業經修正，罰金最低額由
    銀元1 元（即新臺幣3 元）提高為新臺幣1 千元，並以百元
    為單位，經比較新舊法之結果，自以舊法所定罰金刑之下限
    ，對於被告較為有利。
  (2)刑法施行法增訂第1 條之1 ，於95年7 月1 日施行；該條之
    立法意旨，係為因應94年2 月2 日修正公布、95年7 月1日
    施行之刑法施行後，依刑法總則第33條第5 款規定，罰金貨
    幣單位已改為新臺幣，故刑法分則編各罪所定罰金之貨幣單
    位，自應配合上開規定修正，為使罰金數額趨於一致，避免
    衍生新舊法比較適用問題，以緩和實務適用法律之衝擊，於
    不變動罰金數額之前提下而為制定。換言之，刑法施行法第
    1 條之1 係在替代罰金罰鍰提高標準條例之部分條文，僅係
    將貨幣單位由銀元改為新臺幣，並非法律變更刑度之條文，
    就刑法第214 條罰金刑之最高度部分，與適用罰金罰鍰提高
    標準條例之結果相同，亦不生新舊法比較適用之問題，應逕
    行適用刑法施行法第1 條之1 。
  (3)刑法關於共同正犯之規定，修正前刑法第28條規定：「2 人
    以上共同實施犯罪之行為者，皆為正犯。」修正後該條規定
    ：「2 人以上共同實行犯罪之行為者，皆為正犯。」將修正
    前規定之「實施」修正為「實行」，修正理由係為釐清「陰
    謀共同正犯」、「預備共同正犯」及「共謀共同正犯」是否
    屬於共同正犯之範圍（該條修正理由可資參照），因修正後
    刑法已限縮於共同實行犯罪行為者始成立共同正犯，排除陰
    謀犯及預備犯共同正犯，自屬法律已有變更，即應為新舊法
    之比較適用。本件被告與真實姓名年籍不詳成年男子綽號「
    阿寶」、「江先生」、謝家豊間就使大陸地區人民張小松非
    法進入臺灣地區罪、被告與真實姓名年籍不詳成年男子綽號
    「阿寶」、「江先生」、謝家豊、張小松間就行使使公務員
    登載不實文書之犯行，互有犯意之聯絡，且實際參與犯行之
    實行，依據修正前、後之規定，均成立共同正犯，是修正前
    之規定對於被告並無不利。
  (4)修正前刑法第55條關於牽連犯之規定業經刪除，因法律業已
    變更，即有比較新舊法之必要，本件被告為達使大陸地區女
    子張小松非法進入臺灣地區之目的，而為前揭行使使公務員
    登載不實文書之行為，亦即被告所為該等犯行間，互有方法
    、結果之牽連關係，依據修正前刑法第55條之規定，僅從一
    重處斷，而因修正後刑法已刪除牽連犯之規定，依據新法之
    規定，對於被告所為上開行為，即應予分論併罰，結果顯較
    依據修正前刑法第55條之規定，從一重處斷之結果為重，是
    認新法之規定，對於被告並非較為有利。
  (5)被告行為時之刑法第41條規定：「犯最重本刑為5 年以下有
    期徒刑以下之刑之罪，而受6 個月以下有期徒刑或拘役之宣
    告，因身體、教育、職業或家庭之關係或其他正當事由，執
    行顯有困難者，得以1 元以上3 元以下折算1 日，易科罰金
    。但確因不執行所宣告之刑，難收矯正之效，或難以維持法
    秩序者，不在此限」；並適用罰金罰鍰提高標準條例第2 條
    （現已修正刪除）規定：「依刑法第41條易科罰金或第42條
    第2 項易服勞役者，均就其原定數額提高為100 倍折算1 日
    ；法律所定罰金數額未依本條例提高倍數，或其處罰法條無
    罰金刑之規定者，亦同。」，易科罰金折算標準，均應以銀
    元100 元以上300 元以下折算1 日，經以現行法規所定貨幣
    單位折算新臺幣條例第2 條之規定折算為新臺幣後，均應以
    新臺幣300 元以上900 元以下折算為1 日；而新刑法（裁判
    時法）之第41條第1 項規定「犯最重本刑為5 年以下有期徒
    刑以下之刑之罪，而受6 個月以下有期徒刑或拘役之宣告者
    ，得以新臺幣1,000 元、2,000 元或3,000 元折算1 日，易
    科罰金。但確因不執行所宣告之刑，難收矯正之效，或難以
    維持法秩序者，不在此限。」。故比較易科罰金折算標準修
    正前後結果，以修正前較有利於被告。
  (6)又被告行為後，臺灣地區與大陸地區人民關係條例業經總統
    於92年10月29日公布修正全文共96條，其中關於使大陸地區
    人民非法進入臺灣地區之處罰規定即該條例第79條，經行政
    院以92年12月29日院臺秘字第0920069517號令自92年12月31
    日開始施行，該條文之法定刑由5 年以下有期徒刑、拘役或
    科或併科新臺幣50萬元以下罰金，修正為1 年以上7 年以下
    有期徒刑，得併科新臺幣100 萬元以下之罰金，茲比較修正
    前後法條之結果，修正後之規定並未有利於被告，依刑法第
    2 條第1 項之規定，就被告使大陸地區人民進入臺灣地區之
    犯行部分，自應適用修正前臺灣地區與大陸地區人民關係條
    例之規定處斷。又修正前之臺灣地區與大陸地區人民關係條
    例第79條第1 項有罰金刑之規定，且該條並未規定罰金刑之
    最低數額，依刑法11條前段規定，自應適用刑法總則之規定
    ，而刑法第33條第5 款所定罰金刑之最低數額既有如前所述
    之修正，此部分亦應為新舊法之比較，並同前所述應依修正
    前刑法第33條第5 款規定，定此部分罪名罰金刑之最低數額
    。
  綜合上揭全部罪刑之結果為比較，適用行為時法，對被告較屬
  有利，亦即行為後之法律並未較有利於被告，自應依刑法第2
  條第1 項前段「從舊原則」之原則規定，適用被告行為時之法
  律。
三、核被告所為，係犯刑法第216 條、第214 條行使使公務員登
    載不實文書罪及違反修正前臺灣地區與大陸地區人民關係條
    例第15條第1 款之規定，而犯同條例第79條第1 項之非法使
    大陸地區人民進入臺灣地區罪。被告使公務員登載不實文書
    之低度行為，應為行使之高度行為所吸收，不另論罪。被告
    與真實姓名年籍不詳成年男子綽號「阿寶」、「江先生」、
    謝家豊間就使大陸地區人民張小松非法進入臺灣地區罪、被
    告與真實姓名年籍不詳成年男子綽號「阿寶」、「江先生」
    、謝家豊、張小松間就行使使公務員登載不實文書罪間，有
    犯意聯絡及行為分擔，應論以共同正犯。被告所犯上開2 罪
    ，有方法、目的之牽連關係，依修正前刑法第55條牽連犯規
    定，應從一重之違反臺灣地區與大陸地區人民關係條例第79
    條第1 項之罪處斷。爰審酌被告使大陸地區人民張小松非法
    進入臺灣地區之行為，係為規避政府對於大陸地區人民之入
    境管制，併其犯罪手段尚屬平和、犯後態度以及共犯結構所
    處地位等一切情狀，量處如主文所示之刑，並依修正前刑法
    第41條第1 項前段諭知易科罰金之折算標準。末查，本件被
    告犯罪時間係在中華民國96年罪犯減刑條例所定減刑基準點
    （96年4 月24日）之前，合於該條例所定減刑規定之適用，
    應依該條例第2 條第1 項第3 款規定，減其宣告刑為2 分之
    1 。
四、依刑事訴訟法第449 條第2 項、第3 項、第454 條第2 項、
    92年10月29日修正前之臺灣地區與大陸地區人民關係條例第
    79條第1 項，刑法第11條前段、第2 條第1 項、第216 條、
    第214 條、修正前刑法第28條、第55條後段、第41條第1 項
    前段，刑法施行法第1 條之1 ，修正前罰金罰鍰提高標準條
    例第2 條，中華民國九十六年罪犯減刑條例第2 條第1項 第
    3 款、第7 條、第9 條，判決如主文。
五、如不服本判決，應於判決送達後10日內，向本院提出上訴狀
    （應附繕本），上訴於本院合議庭。
中    華    民    國    100     年    7   月    25    日
                  基隆簡易庭  法  官  黃梅淑
以上正本證明與原本無異。
如不服本判決，應於判決送達後10日內，向本院提出上訴書狀，
敘述上訴理由，上訴於本院合議庭，並按他造當事人之人數附具
繕本。
中    華    民    國    100     年    7   月    25    日
                              書記官  丁妍君
附錄本案論罪科刑法條全文：
刑法第214條
明知為不實之事項，而使公務員登載於職務上所掌之公文書，足
以生損害於公眾或他人者，處3 年以下有期徒刑、拘役或5 百元
以下罰金。
刑法第216條
行使第210 條至第215 條之文書者，依偽造、變造文書或登載不
實事項或使登載不實事項之規定處斷。
92年10月29日修正前臺灣地區與大陸地區人民關係條例第79條
違反第15條第1 款規定者，處5 年以下有期徒刑、拘役或科或併
科新台幣50萬元以下罰金。
以犯前項之罪為常業者，處1 年以上7 年以下有期徒刑，得併科
新台幣100 萬元以下罰金。
第1 項之未遂犯罰之。
附件：
臺灣基隆地方法院檢察署檢察官起訴書
                                      100年度偵字第846號
    被      告  楊斌祥  男  42歲（民國○○年○月○○日生）
                        住基隆市○○區○○街362號14樓
                        國民身分證統一編號：Ｚ000000000號
上列被告因違反臺灣地區與大陸地區人民關係條例等案件，已經
偵查終結，認應提起公訴，茲將犯罪事實及證據並所犯法條分敘
如下：
        犯罪事實
一、楊斌祥、姓名年籍不詳綽號「阿寶」之成年男子、姓名年籍
    不詳自稱「江先生」之成年男子及謝家豊（另簽分偵辦）明
    知不得使大陸地區人民非法進入臺灣地區，竟共同基於使大
    陸地區人民非法進入臺灣地區之犯意聯絡，由楊斌祥先於民
    國90年5月底前往大陸地區福建省，以每月收取新臺幣（下
    同）3萬元報酬之代價，與無結婚真意之假結婚對象即大陸
    地區女子張小松（另簽分偵辦）於90年6月13日，在福建省
    寧德市公證處辦理結婚手續並登記結婚，取得結婚公證書，
    楊斌祥即先行返臺。嗣楊斌祥、張小松、「阿寶」、「江先
    生」及謝家豊即共同基於行使使公務員登載不實文書之犯意
    聯絡，先於90年7月2日，由楊斌祥、「阿寶」一同持上開結
    婚公證書及財團法人海峽交流基金會所核發，證明前述公證
    書與福建省公證員協會寄交之公證書副本相符之證明書，前
    往基隆市中正區戶政事務所申請辦理結婚之戶籍登記，使該
    管公務員經形式審查後，將楊斌祥與張小松結婚此一不實事
    項登載於職務上所掌之戶籍謄本公文書上，足以生損害於戶
    政機關對於戶籍登記管理之正確性。再由楊斌祥委託謝家豊
    持已填妥之「大陸地區人民進入臺灣地區旅行證申請書」及
    上述登載不實之戶籍謄本等資料，於90年7月23日向斯時之
    內政部警政署入出境管理局（下稱境管局）申請張小松以探
    親或團聚名義入境臺灣地區而行使之，經境管局承辦公務員
    為實質審查後，核准發出中華民國臺灣地區旅行證予張小松
    ，使張小松得於91年3月5日在桃園國際機場非法入境臺灣，
    張小松旋於同年10月23日因非法打工遭強制出境，嗣楊斌祥
    於99年8月30日10時15分許，在基隆市安樂區○○○路351號
    為警查獲，始悉上情。
二、案經基隆市警察局第四分局報告偵辦。
        證據並所犯法條
一、證據清單及待證事實：
┌──┬───────────┬────────────┐
│編號│證據名稱              │待證事實                │
├──┼───────────┼────────────┤
│ 1  │被告楊斌祥於警詢及偵訊│全部犯罪事實。          │
│    │中之自白              │                        │
├──┼───────────┼────────────┤
│ 2  │大陸地區福建省寧德市公│被告與大陸地區女子張小松│
│    │證處結婚公證書1份。   │於90年6月13日，在大陸地 │
│    │                      │區福建省寧德市公證處假結│
│    │                      │婚之事實。              │
├──┼───────────┼────────────┤
│ 3  │基隆市中正區戶政事務所│被告及「阿寶」於90年7月2│
│    │100年2月23日函、結婚登│日持結婚公證書等文件，前│
│    │記申請書、財團法人海峽│往基隆市中正區戶政事務所│
│    │交流基金會證明書、戶籍│申請辦理結婚之戶籍登記，│
│    │謄本各1份。           │使公務員將假結婚之不實事│
│    │                      │項登載於戶籍謄本公文書上│
│    │                      │之事實。                │
├──┼───────────┼────────────┤
│ 4  │內政部入出國及移民署  │被告透過「阿寶」，委託謝│
│    │100年3月1日函、大陸地 │家豊持大陸地區人民進入臺│
│    │區人民進入臺灣地區旅行│灣地區旅行證申請書」、戶│
│    │證申請書、大陸地區人民│籍謄本等資料，於90年7月 │
│    │進入臺灣地區保證書、委│23日向境管局申請大陸地區│
│    │託書、結婚公證書、戶籍│女子張小松以探親或團聚名│
│    │謄本各1份             │義入境臺灣地區而行使之，│
│    │                      │經境管局核准發出中華民國│
│    │                      │臺灣地區旅行證予張小松之│
│    │                      │事實。                  │
├──┼───────────┼────────────┤
│ 5  │大陸地區女子張小松之入│大陸地區女子張小松於91年│
│    │出境資料1紙           │3月5日在桃園國際機場非法│
│    │                      │入境臺灣之事實。        │
├──┼───────────┼────────────┤
│ 6  │中華民國臺灣地區出境申│大陸地區女子張小松於91年│
│    │請書1紙               │10月23日因非法打工遭強制│
│    │                      │出境之事實。            │
└──┴───────────┴────────────┘
二、按行為後法律有變更者，適用行為時之法律，但行為後之法
    律有利於行為人者，適用最有利於行為人之法律，刑法第2
    條第1項定有明文。被告行為後，臺灣地區與大陸地區人民
    關係條例第79條業於92年12月31日修正生效施行。經查，修
    正前臺灣地區與大陸地區人民關係條例條例第79條第1項規
    定「違反第15條第1款規定者，處5年以下有期徒刑、拘役或
    科或併科新臺幣50萬元以下罰金」，修正後第79條第1項、
    第2項規定「違反第15條第1款規定者，處1年以上7年以下有
    期徒刑，得併科新臺幣100萬元以下罰金」、「意圖營利而
    犯前項之罪者，處3年以上10年以下有期徒刑，得併科新臺
    幣五百萬元以下罰金」，區分為意圖營利及非意圖營利之犯
    罪類型，各有不同之刑度，而刑度均較舊法為高。是比較新
    舊法之結果，新法並非較有利於被告。依刑法第2條第1項規
    定，本件即應適用行為時法即92年12月31日修正生效施行前
    臺灣地區與大陸地區人民關係條例第79條之規定。核被告楊
    斌祥所為，係犯刑法第216條、第214條之行使使公務員登載
    不實文書罪嫌，及92年12月31日修正生效前臺灣地區與大陸
    地區人民關係條例第79條第1項之使大陸地區人民非法進入
    臺灣地區罪嫌。被告楊斌祥與張小松、「阿寶」、「江先生
    」、謝家豊間有犯意之聯絡及行為之分擔，請依共同正犯論
    處。
三、依刑事訴訟法第251條第1項提起公訴。
    此  致
臺灣基隆地方法院
中    華    民    國   100    年    4     月    30    日
                              檢  察  官  黃佳權
本件正本證明與原本無異
中    華    民    國   100    年    5     月    9     日
                              書  記  官  鍾向昱
附錄所犯法條：
中華民國刑法第214條（使公務員登載不實罪）
明知為不實之事項，而使公務員登載於職務上所掌之公文書，足
以生損害於公眾或他人者，處3年以下有期徒刑、拘役或5百元以
下罰金。
中華民國刑法第216條（行使偽造變造或登載不實之文書罪）
行使第210條至第215條之文書者，依偽造、變造文書或登載不實
事項或使登載不實事項之規定處斷。
臺灣地區與大陸地區人民關係條例第79條（罰則）
違反第15條第1款規定者，處1年以上7年以下有期徒刑，得併科
新臺幣一百萬元以下罰金。
意圖營利而犯前項之罪者，處 3 年以上 10 年以下有期徒刑，得
併科新臺幣五百萬元以下罰金。
前二項之首謀者，處 5 年以上有期徒刑，得併科新臺幣一千萬元
以下罰金 。
前三項之未遂犯罰之。
中華民國船舶、航空器或其他運輸工具所有人、營運人或船長、
機長、其他運輸工具駕駛人違反第15條第1款規定者，主管機關
得處該中華民國船舶、航空器或其他運輸工具一定期間之停航，
或廢止其有關證照，並得停止或廢止該船長、機長或駕駛人之職
業證照或資格。
中華民國船舶、航空器或其他運輸工具所有人，有第 1 項至第 4
項之行為或因其故意、重大過失致使第三人以其船舶、航空器或
其他運輸工具從事第1項至第4項之行為，且該行為係以運送大陸
地區人民非法進入臺灣地區為主要目的者，主管機關得沒入該船
舶、航空器或其他運輸工具。所有人明知該船舶、航空器或其他
運輸工具得沒入，為規避沒入之裁處而取得所有權者，亦同。
前項情形，如該船舶、航空器或其他運輸工具無相關主管機關得
予沒入時，得由查獲機關沒入之。